臺灣嘉義地方法院民事判決　　　　　　　 96年度訴字第569號
原　　　告　甲○○
訴訟代理人　丁○○
被　　　告　乙○○
　　　　　　丙○○
上列當事人間損害賠償事件，於中華民國96年10月30日言詞辯論
終結，本院判決如下：
    主    文
被告應連帶給付原告新臺幣伍萬元及自民國九十六年五月二十日
起至清償日止，按年息百分之五計算之利息。
原告其餘之訴及假執行聲請駁回。
訴訟費用由被告連帶負擔十二分之一，餘由原告負擔。
本判決第一項得假執行。
    事實及理由
一、原告起訴主張：被告乙○○、丙○○係原告之姊妹，竟無姊
    妹之情，二人竟於民國95年1月20日下午4時許聯合毆打且咬
    傷原告手臂，如今傷疤仍顯見存在，上列之事實已經法院判
    決處刑。按「因故意不法侵害他人之權利者，負損害賠償責
    任」，「數人共同不法侵害他人之權利，連帶負損害賠償。
    」，又不法侵害他人對身體，被害人雖非財產之損害，亦得
    請求賠償相當之金額，民法第184條第1項、第185第1項及第
    195條第1項分別定有明文。原告遭被告兩人聯手毆打後，至
    今被告均無悔意，亦造成原告之身體傷害及精神上的打擊，
    均難以言喻，爰依法請求非財產上損害賠償新台幣（下同）
    600,000元等語，並聲明：（一）被告乙○○、丙○○應賠
    償新台幣600,000元及自起訴狀繕本送達之翌日起至清償日
    止，按年息百分之五計算之利息；（二）訴訟費用由被告負
    擔；（三）願供擔保請准宣告假執行。
二、被告則抗辯：原告前胸及手臂之傷係竄改病歷，被告之行為
    均屬正當防衛，且被告亦均有受傷（被告丙○○有腦震盪現
    象）等語，並聲明：（一）原告之訴駁回；（二）訴訟費用
    由原告負擔。
三、法院判斷：
（一）原告起訴主張：被告乙○○、丙○○二人於95年1月20 日
      下午4時許聯合毆打且咬傷原告手臂一情，雖為被告所否
      認，並抗辯原告係竄改病歷實際並無受傷，該二人係行使
      正當防衛云云。然查，被告二人於95年1月20日下午4時許
      聯合毆打且咬傷原告手臂一情，業據證人賴淑玲於本院刑
      事庭審理時結證稱：當時被告乙○○在甲○○左側、被告
       丙○○在甲○○前方，該時被告乙○○抓住甲○○頭髮
      ，被告丙○○則出手撥打甲○○頭部等情（本院96年簡上
      字第72號刑事卷第101、102頁），核與原告甲○○以證人
      身分於審理時結證稱：被告乙○○以手抓其頭髮、被告丙○○以手抓其前胸等語（本院上開刑事卷第105頁）相符
      ，而原甲○○因之受有左前臂咬傷（約十公分）併前胸抓
      傷（約十公分）之傷害，亦有華濟醫院九十六年五月九日
      華（院）字第96050902號函附病歷附卷可憑（本院上開刑
      事卷第59至61頁），觀諸前開病歷內所載（急診護理評估
      紀錄），甲○○所受左前臂約十公分傷勢呈圓弧狀，與齒
      痕形狀吻合，其前胸所受約十公分傷勢呈一直線，亦與一
      般指抓所致情狀相符，再對照被告丙○○於刑事庭審理中
      自陳有咬傷甲○○左前臂（本院上開刑事卷第90頁）等情
      ，原告之主張，應可認定為真實，被告辯稱未傷害原告，
      原告竄改病歷云云，自無足採。又查，正當防衛必須對於
      現在不法之侵害始得為之．．．至彼此互毆，又必以一方
      初無傷人之行為，因排除對方不法之侵害而加以還擊，始
      得以正當防衛論（最高法院30年上字第1040號判例參照）
      ，被告雖辯稱其係正當防衛云云，惟查被告乙○○自陳係
      因聽聞甲○○散布其自高級健檢中抽取佣金之流言、被告
      丙○○自陳其因甲○○回稱其討客兄之語而對甲○○怒而
      拍桌質問（本院上開刑事卷第112頁），則被告二人登堂
      質問於先、被告丙○○進而拍桌尋釁，過程中迭因「抽佣
      」、「討客兄」等言語齟齬爭吵，則被告二人因之萌生傷
      害動機，自屬灼然，又被告乙○○進而出手抓甲○○頭髮
      、被告丙○○進而出手抓、咬甲○○，業經認定如前，則
      被告二人實施不法行為於先，並非在排除對方不法侵害，
      自不得主張正當防衛，被告此部分抗辯亦難認有理由。末
      查，被告丙○○雖辯稱其係遭原告甲○○毆打致腦震盪云
      云，並提出上面記載「左側嘴角皮擦傷、右側手腕瘀傷、
      腦震盪」之華濟醫院斷證明書為證（見臺灣嘉義地方法院
      檢察署95年度偵字第3419號偵卷第28頁），惟經本院刑事
      庭函詢華濟醫院，華濟醫院就此記載函覆稱：其院內留存
      之診斷證明書及病歷資料均無腦震盪紀錄，並經該院以九
      十六年五月九日以華（院）字第96050902號函覆及檢附丙○○診斷證明書、病歷附卷可憑（本院上開刑事卷卷第49
      、54至58頁），觀諸前開病歷內所載，被告丙○○辯稱：
      遭原告甲○○毆打致腦震盪云云，亦難採憑。又被告二人
      因上開傷害原告行為，分別經本院96年度嘉簡字第300號
      及96年度簡上字第72號刑事判決判處被告有罪確定，有原
      告所提出之刑事判決書為證，堪信原告主張為真實。
（二）按因故意或過失不法侵害他人權利者，負損害賠償責任；
      而數人共同不法侵害他人之權利者，連帶負損害賠償責任
      ；又不法侵害他人之身體、健康、名譽、自由、信用、隱
      私、貞操，或不法侵害其他人格法益而情節重大者，被害
      人雖非財產上之損害，亦得請求賠償相當之金額。民法第
      184條第1項前段、第185條第1項前段及第195條第1項分別
      定有明文。查本件被告二人以其故意行為不法侵害原告之
      身體法益，已如前述，揆諸前揭規定，自應對原告負非財
      產上之損害賠償責任。茲審酌原告為專科畢業、已婚、育
      有一子、是學校行政人員，月入30,000餘元、名下無任何
      不動產；被告乙○○係大學畢業、已婚、育有二子、目前
      無業、名下無任何不動產；被告丙○○為大學畢業、已婚
      、育有一女、目前無業、名下無任何不動產一情，為當事
      人所自承，並有司法院稅務電子閘門財產所得調件明細表
      在卷可稽；及考量本件兩造為姊妹關係、衝突之產生係因
      家族企業經營糾紛所引起等一切情狀，認原告請求600,00
      0元之精神慰撫金尚屬過高，應以50,000元為適當，原告
      逾此數額之請求，為無理由。
（三）從而，原告依侵權行為之法律關係，請求被告連帶給付50
      ,000 元及自起訴狀繕本送達翌日（即96年5月20日）起至
      清償日止，按年息百分之五計算之利息，核無不合，應予
      准許。逾此範圍之請求為無理由，應予駁回，而此部分之
      假執行聲請亦失所附麗，應併予駁回。
四、本件判決第一項所命給付未逾新臺幣500,000元，依民事訴
    訟法第389條第1項第5款規定，本應依職權宣告假執行，原
    告陳明願供擔保，請准宣告假執行，僅係促使本院職權之行
    使。
五、本件事證已臻明確，兩造其餘攻擊、防禦方法及所提證據，
    核與本判決結論無影響，爰不逐一論列，併此敘明。
六、據上論結，本件原告之訴為一部有理由，一部無理由，依民
    事訴訟法第85條第2項、第389條第1項第5款，判決如主文。
中　　華　　民　　國　　96　　年　　11　　月　 13   　日
                  民二庭法　官　黃明展
以上正本係照原本作成
如對本判決上訴須於判決送達後20日內向本院提出上訴狀
中　　華　　民　　國　　96　　年　　11　　月 　13　 　日
                        書記官　陳昭煌
